臺灣高雄地方法院民事裁定
109年度消債更字第90號
聲  請  人  劉宥婕（原名：劉筱雯）
0000000000000000

0000000000000000

代  理  人  王銘鈺律師
上列當事人因消費者債務清理事件聲請更生，本院裁定如下：
    主  文
聲請人劉宥婕自中華民國一○九年八月三十一日下午四時起開始
更生程序。
命司法事務官進行本件更生程序。
    理  由
一、按債務人不能清償債務或有不能清償之虞者，得依本條例所
    定更生或清算程序，清理其債務；債務人無擔保或無優先權
    之本金及利息債務總額未逾新臺幣（下同）12,000,000元者
    ，於法院裁定開始清算程序或宣告破產前，得向法院聲請更
    生；法院開始更生程序之裁定，應載明其年、月、日、時，
    並即時發生效力；法院開始更生或清算程序後，得命司法事
    務官進行更生或清算程序，必要時得選任律師、會計師或其
    他適當之自然人或法人1人為監督人或管理人，消費者債務
    清理條例（下稱消債條例）第3條、第16條第1項、第42條第
    1項、第45條第1項分別定有明文。
二、聲請意旨略以：伊有不能清償債務情事，前依消債條例規定
    ，向本院聲請調解債務清償方案，雖與金融機構協商成立，
    然伊尚有其他非金融機構債權人之債務須償還，雖勉為持續
    繳納協商金額，卻隨時有毀諾之風險。伊又未經法院裁定開
    始清算程序或宣告破產，爰聲請更生等語。
三、經查：
  ㈠聲請人曾請求前置調解成立，約定自民國109年4月起，分132
    期，每月清償762元，現尚未毀諾，此有本院109年度司消債
    調字第89號調解筆錄【本院109年度司消債調字第89號卷（
    下稱調卷）第88頁】、玉山銀行陳報狀（本案卷第86至87頁
    ）可參。又聲請人現每月收入約25,048元，扣除個人必要生
    活費11,500元、子女扶養費5,945元後（詳後述），雖尚餘7
    ,603元，惟上述調解範圍並未將永瓚開發建設股份有限公司
    、元誠國際資產管理股份有限公司、標準財信管理股份有限
    公司、滙誠第一股份有限公司、滙誠第二資產管理股份有限
    公司、元大國際資產管理股份有限公司之債權共計1,105,41
    3元列入協商債權，以聲請人每月所餘之7,603元，顯然無法
    全數償還，應認聲請人收入有限，有不可歸責於己之事由，
    致履行原協商條件有困難，而得聲請更生，合先敘明。
  ㈡聲請人於106年度至107年度無申報所得，108年度申報所得為
    112,950元，平均每月所得約9,413元（本件元以下均採四捨
    五入計算），名下無財產；又聲請人自陳107年3月至108年5
    月於前配偶羅邦凱與友人合夥經營之仁武仁雄路上之烤肉攤
    擔任員工，每日15時擺攤，凌晨1時收攤，因羅邦凱尚須負
    擔子女扶養費，故每月僅支付聲請人薪資12,000元，嗣因烤
    肉攤生意不佳結束營業，致108年6月無業，108年7月至8月
    於龍翔商務旅館任櫃檯人員，收入共計37,000元，108年9月
    起至陽明四季汽車旅館擔任櫃檯人員，108年9月收入為16,1
    57元，108年10月至12月每月收入為22,267元，109年1月收
    入為25,914元，109年2月至4月每月收入為25,048元，現未
    領取任何補助，成年子女亦未給付扶養費等情，有財政部高
    雄國稅局106年至108年綜合所得稅各類所得資料清單及財產
    歸屬資料清單（調卷第17頁、第19頁、本案卷第45至46頁）
    、財產及收入狀況說明書（本案卷第8至10頁）、債權人清
    冊（本案卷第84至85頁）、戶籍謄本（本案卷第11至12頁）
    、勞工保險被保險人投保資料表（本案卷第44頁）、個人商
    業保險查詢結果表（本案卷第51頁）、財團法人金融聯合徵
    信中心前置協商專用債權人清冊（調卷第14至16頁）、信用
    報告（本案卷第34至35頁）、社會補助查詢表（本案卷第67
    至70頁）、高雄市政府都市發展局函（本案卷第60頁）、勞
    動部勞動力發展署高屏澎東分署函（本案卷第62頁）、勞動
    部勞工保險局函（本案卷第61頁）、薪資單（本案卷第16至
    17頁、第38頁、第42頁）、收入切結書（本案卷第43頁）、
    存簿（調卷第23至28頁、本案卷第39至41頁、第52頁）、聲
    請人109年5月18日補正狀（本案卷第28至32頁）、聲請人10
    9年8月13日陳報狀（本案卷第97頁）可憑。依聲請人上述工
    作、收入及財產情況，堪認以其109年2月至4月每月收入約2
    5,048元核算其償債能力，較為妥適。
  ㈢關於聲請人必要生活費用部分，聲請人主張每月支出11,500
    元乙情。按債務人必要生活費用，以最近一年衛生福利部或
    直轄市政府所公告當地區每人每月最低生活費一點二倍定之
    ，消債條例第64條之2第1項定有明文。本院參酌衛福部社會
    司所公告109年度高雄市最低生活費為13,099元，1.2倍即15
    ,719元。又聲請人陳稱於羅邦凱母親所有房屋居住，客觀上
    無房屋費用支出，故於計算聲請人個人每月必要生活費時，
    即應自前開已包括居住費用在內之每月最低生活費用中，扣
    除相當於房租支出所佔比例（大約為24.36％）【計算式：15
    ,719－（15,719×24.36%）＝11,890】，聲請人主張每月必要
    支出約11,500元，尚屬合理，應予採計。
  ㈣關於聲請人扶養支出部分，聲請人稱原因經濟困難，未負擔
    子女之扶養費，嗣前配偶羅邦凱因子女支出增加，遂要求聲
    請人一同分擔，乃自108年7月1日起每月負擔未成年子女羅○
    曦之扶養費8,000元。經查，羅○曦係94年生，剛升上高職，
    於106年度至108年度均無申報所得，名下無財產，現未領取
    任何補助等情，有戶籍謄本（本案卷第11頁）、所得及財產
    歸屬資料清單（本案卷第47至50頁）、勞工保險被保險人投
    保資料表（本案卷第37頁）、社會補助查詢表（本案卷第63
    至66頁）、存簿（本案卷第53至54頁）、註冊費收據（本案
    卷第55頁）、服裝繳費單（本案卷第56頁）、離婚協議書（
    本案卷第58頁）、108年6月25日扶養費協議書（本案卷第59
    頁）在卷可查。羅○曦既未成年，名下復無財產，堪認有受
    扶養之權利。至所需扶養程度，按受扶養者之必要生活費用
    ，準用第一項規定計算基準數額，並依債務人依法應負擔扶
    養義務之比例認定之，消債條例第64條之2第2項亦有明定。
    因羅○曦居住於羅邦凱母親名下房屋，須自其必要生活費用
    中扣除相當於房租支出所佔比例（109年度高雄市每人每月
    不含房屋支出之最低生活費11,890元），再由聲請人負擔2
    分之1即5,945元（計算式：11,890÷2＝5,945），逾此範圍，
    難認必要。
  ㈤承上，聲請人目前每月收入約25,048元，扣除個人必要支出1
    1,500元、子女扶養費5,945元後，剩餘7,603元，而聲請人
    目前負債總額為1,105,413元（調卷第48至77頁，包括：玉
    山銀行、永瓚開發建設股份有限公司、元誠國際資產管理股
    份有限公司、標準財信管理股份有限公司、滙誠第一股份有
    限公司、滙誠第二資產管理股份有限公司、元大國際資產管
    理股份有限公司），以每月所餘逐年清償，至少須約12年（
    計算式：1,105,413÷7,603÷12≒12）始能清償完畢，應認其
    已不能清償債務。此外，聲請人無擔保或無優先權之債務總
    額未逾1,200萬元，且無消債條例第6條第3項、第8條或第46
    條各款所定駁回更生聲請之事由存在。則聲請人聲請更生為
    有理由，應予准許，爰命司法事務官進行本件更生程序。
四、依消債條例第11條第1 項、第45條第1 項、第16條第1 項，
    裁定如主文。
中　　華　　民　　國　 109　　年　　8 　　月　　31　　日
              　　民事庭　　  法　官　陳宛榆
以上正本係照原本作成。
本裁定不得抗告。
中　　華　　民　　國　 109　　年　　8 　　月　　31　　日
  　                          書記官　何福添